【裁判字號】    97,訴,1513
【裁判日期】    971231
【裁判案由】    違反森林法
【裁判全文】
臺灣屏東地方法院刑事判決              97年度訴字第1513號
公  訴  人  臺灣屏東地方法院檢察署檢察官
被      告  甲○○
                    （現在臺灣屏東監獄竹田分監執行中）
上列被告因違反森林法案件，經檢察官提起公訴（97年度偵字第
2046、2416號），被告於本院準備程序中，就被訴事實為有罪之
陳述，經本院告知簡式審判程序意旨，並聽取當事人之意見後，
本院合議庭裁定由受命法官獨任依簡式審判程序審理，判決如下
：
    主  文
甲○○竊取森林主產物，為搬運贓物使用車輛，處有期徒刑捌月
，併科罰金新臺幣捌拾貳萬貳仟元，罰金如易服勞役，以罰金總
額與壹年之日數比例折算。扣案鋤頭、鋸子、鐮刀各壹把均沒收
。
    事  實
一、甲○○意圖為自己不法所有，基於竊取森林主產物之犯意，
    於民國97年3 月22日8 時許，至中華民國所有、乙○○設有
    地上權，位在屏東縣獅子鄉○○段642 地號土地（山坡地保
    育區林業用地，下稱本案土地）處，持其所有客觀上具危險
    性可供兇器使用之鋤頭、鋸子、鐮刀等工具，著手挖掘生長
    在該處之森林主產物七里香1 株，經接續挖掘至97年3 月22
    日17時許，始將上開七里香挖掘出土得逞，而後甲○○以棉
    布將上開七里香包裹完成，另召來不知情之昌俊男（另為不
    起訴處分），共同以徒手之方式將上開七里香搬至某不詳車
    輛上，旋而將之載運到屏東縣獅子鄉內獅村內獅巷74之1 號
    某雞舍處藏放。嗣於97年3 月22日23時許，甲○○委請不知
    情之李育宗（另為不起訴處分）駕駛車牌號碼238-XC號營業
    大貨車前來上址雞舍處，欲將上開七里香運往他處，惟李育
    宗因不願載運來歷不明之物故拒絕所請，甲○○故而作罷即
    先行離去，待李育宗亦將離開現場時，適巡邏員警行經該處
    ，因見七里香拖行跡痕、木屑及棉布屑等情況而察覺有異，
    經詢問李育宗後，始循線查獲甲○○，並扣得其所有之鋤頭
    、鋸子、鐮刀各1 把，而悉上情。
二、案經屏東縣政府警察局枋寮分局報告臺灣屏東地方法院檢察
    署檢察官偵查起訴。
    理  由
一、本件被告甲○○所犯係死刑、無期徒刑或最輕本刑為3 年以
    上有期徒刑以外之罪，亦非屬臺灣高等法院管轄第一審之案
    件，其於準備程序中就被訴事實為有罪之陳述，經本院告知
    簡式審判程序之旨，並聽取當事人意見後，經本院合議庭依
    刑事訴訟法第273 條之1 第1 項規定裁定由受命法官獨任進
    行簡式審判程序。又簡式審判程序之證據調查，依刑事訴訟
    法第273 條之2 規定，不受同法第159 條第1 項審判外陳述
    排除之限制；再被告對於卷內各項證據亦不爭執證據能力，
    復無事證顯示有何違法取得或類此瑕疵之情，故卷內所列各
    項證據，自均有證據能力，合先敘明。
二、上揭犯罪事實，業據被告坦承不諱，並與證人昌俊男、李育
    宗證述受召前來搬運上開七里香之情節大致相符（見枋警偵
    0000000000警卷第12、17頁），以及證人即本案土地之地上
    權人乙○○證述本案土地權屬情形、屏東縣獅子鄉公所林業
    助理東志銘於警詢時證述現場會勘結果可資佐證（見枋警偵
    0000000000警卷第27、30頁，偵卷第2046號第20頁），復有
    被告所有供犯罪使用之鋤頭、鋸子、鐮刀各1 把扣案可證，
    此外，尚有贓物認領保管單、屏東縣獅子鄉○○段642 地號
    七里香被盜伐會勘紀錄、土地登記謄本、乙○○之他項權利
    證明書各1 紙，及地籍圖謄本1 份、現場照片10張等資料附
    卷可稽（見枋警偵0000000000警卷第42-58 頁），是認被告
    上開自白核與事實相符，堪以採信。綜上，本件事證明確，
    被告犯行洵足認定，應依法論科。
三、按森林林產物分為主產物、副產物兩種，主產物指生立、枯
    損、倒伏之竹木及餘留之根株、殘材；副產物指樹皮、樹脂
    、種實、落枝、樹葉、灌藤、竹筍、草類、菌類及其他主產
    物以外之林產物，國有林林產物處分規則第3 條訂有明文。
    本件被告竊取之七里香1 株，當屬「森林主產物」無訛。核
    被告所為，係犯森林法第52條第1 項第6 款之竊取森林主產
    物，為搬運贓物使用車輛罪。至被告竊盜時所用之鋤頭、鋸
    子、鐮刀等工具，均係質地堅硬之金屬物品，持之揮舞足對
    人之生命、身體、安全構成威脅，在客觀上顯具危險性，均
    屬兇器無疑，是其攜帶上開工具以之行竊，雖亦該當刑法第
    321 條第1 項第3 款之加重竊盜罪，惟按現行森林法上開規
    定係刑法第321 條第1 項第3 款之特別規定，依特別法優於
    普通法之法律適用原則，應依森林法上開規定論處（最高法
    院47年台上字第979 號、70年台上字第491 號判例意旨參照
    ）。查被告竊取之七里香，樹高2 公尺，圓周長90公分，山
    價應為新臺幣27萬4000元，有行政院農業委員會林務局屏東
    林區管理處97年11月11日屏作字第0976231298號函在卷為憑
    （見本院卷第10頁），爰依森林法第52條第1 項規定，併科
    其贓額3 倍即新臺幣82萬2000元之罰金。末按最高法院39年
    台上字第20號判例意旨雖認：森林法所規定之併科罰金，係
    指中央銀行發行之通用國幣而言，臺灣省雖屬使用台幣之區
    域，但法院判決併科罰金，不應諭知併科台幣，至於被告繳
    納之罰金如何以台幣折合國幣，則屬於檢察官執行之問題等
    語，惟核之該判例作成時間，係於87年5 月27日森林法修正
    條文公布施行前，而森林法於87年5 月27日修正後，關於併
    科罰金之規定，已全面改以「新臺幣」為貨幣單位，此參現
    行森林法第51條以下之規定自明，是本院認並無於本案中採
    酌上開判例，致割裂適用現行森林法所定罰金貨幣單位之必
    要（臺灣高等法院95年法律座談會第20號提案亦同此認定）
    ，特此敘明。
四、爰審酌被告正值青壯，非無謀生能力，竟起意行竊為謀財之
    道，而不思以正當手段賺取所需，犯罪動機可議；且被告為
    圖私利，擅為盜採他人林產物，不僅侵害財產法益，亦對森
    林環境造成影響，實有不該，惟念及被告於本案犯行前並無
    前科，素行尚可，有其前案紀錄表及刑案資料查註紀錄表各
    1 份為憑，且於本案經查獲後，被告始終對所為犯行坦承不
    諱，犯後態度良好，並考量其於本案中僅盜取七里香1 株，
    非大規模掠奪林產物，暨盜贓物已由被害人領回，造成損害
    結果非鉅等一切情狀，量處如主文所示之刑，併就罰金刑部
    分諭知易服勞役之折算標準，以資懲儆。至公訴人於論告時
    認以：被告對昌俊男、李育宗之涉案情節隱而不提，並未核
    實供出其餘共犯，請求據此從重量處有期徒刑1 年6 月，併
    科贓額5 倍罰金等語，惟查昌俊男、李育宗2 人既於同案偵
    查後經檢察官為不起訴處分，有臺灣屏東地方法院檢察署檢
    察官97年度偵字第2046號、第2416號不起訴處分書在卷可參
    ，是公訴人於起訴時業已認定昌俊男、李育宗並未涉案，殊
    無再以本件被告未能釐清昌俊男、李育宗涉案情節為由，作
    為具體求刑之依據，基此，本院認量處如主文所示之刑已足
    示懲儆，末此敘明。
五、扣案鋤頭、鋸子、鐮刀各1 把，皆為被告所有，並屬供本件
    犯罪使用之物，業據其供承在卷，爰依刑法第38條第1 項第
    2 款之規定，均宣告沒收之。
據上論斷，應依刑事訴訟法第273 條之1 第1 項、第299 條第1
項前段，森林法第52條第1 項第6 款，刑法第11條前段、第42條
第3 項、第5 項、第38條第1 項第2 款，判決如主文。
本案經檢察官許大偉到庭執行職務。
中    華    民    國    97    年    12    月    31    日
                  刑事第四庭  法  官  江振源
以上正本證明與原本無異。
如不服本判決，應於判決送達後10日內向本院提出上訴狀（應附
繕本），其未敘述上訴理由者，應於上訴期間屆滿後20日內補提
理由書狀於本院，上訴於臺灣高等法院高雄分院。
中    華    民    國    98     年    1    月    5     日
                              書記官  潘豐益
附錄本判決論罪科刑法條：
森林法第52條第1 項第6 款
竊取森林主、副產物而有左列情形之一者，處六月以上五年以下
有期徒刑，併科贓額二倍以上五倍以下罰金：
六、為搬運贓物，使用牲口、船舶、車輛，或有搬運造材之設備
    者。


司法院資訊處製作；財團法人民間司法改革基金會備份。
